臺灣高等法院臺中分院刑事裁定　　　　 100年度聲再字第85號
再審聲請人
即受判決人　謝志鑫
上列聲請人因詐欺案件，對於本院100年度上易字第242號，中華
民國100年4月11日第二審確定判決（原審案號：臺灣臺中地方法
院99年度易字第818號、起訴案號：臺灣臺中地方法院檢察署98
年度偵字第16720號），聲請再審，本院裁定如下：
    主  文
再審之聲請駁回。
    理  由
一、聲請意旨略稱：再審聲請人即受判決人謝志鑫（下稱再審聲
    請人）因詐欺案件，經本院以100年度上易字第242號刑事判
    決判處罪行確定，該確定判決認定聲請人犯罪，是根據該判
    決書中理由一、二所提之各項證據，但是有關以下證據遭到
    法院錯誤解讀，足生影響於原判決：（一）判決文理由欄「
    二、（一）（二）」之內容，車牌號碼6383-WA號自用小客
    車即係原車牌號碼6036-PR號自用小客車，而該自用小客車
    原係生兆有限公司有瑕疵之泡水車輛；有關車牌號碼變更是
    當初告訴人李俊良與聲請人前往臺中監理所辦理過戶事宜時
    ，以牽二手車避免與前車主有任何瓜葛為由，想自費選號換
    一組新牌照，才由聲請人協助辦理換號，此可從過戶登記書
    、汽車車輛異動登記書、汽（機）車各項異動登記書的申請
    換號日期查詢，承審法官是否誤解為聲請人為刻意隱瞞上開
    車輛為一有瑕疵之泡水車輛而故意變更原車牌號碼；（二）
    判決書事實欄「一」有關交易過程的敘訴，承審法官認知是
    否過於籠統簡化，本案中聲請人與原告之交易過程並非是在
    一次的接洽後即達成所有協議並完成交易，而是歷經三次的
    接洽再三確認車況及雙方的權利義務後始完成交易，此可從
    買賣合約書中手寫的內容及告訴人交付價款的順序證實，由
    上可證聲請人並無在買賣的過程中刻意誤導告訴人而潦草從
    事。（三）判決書理由欄「二、（六）」有關聲請人於合約
    上註明：「此車保證非重大事故、泡水、熔接AB卓、贓車」
    ，承審法官認為此乃聲請人為使告訴人交付價款而使用的詐
    術，就算聲請人一再說明此手寫內容是在福斯原廠檢測後確
    定無誤另加註明；試問「倘告訴人李俊良果知悉所買入之車
    輛為泡水車，斷然不可能與被告進行交易...」，那以常理
    經驗聲請人若早知悉此車輛為泡水車也斷然不可能笨到在合
    約上註明「此車保證非重大事故、泡水、熔接AB車、贓車」
    最後合約書也未於交車後取回以湮滅證據；（四）判決書中
    一再聲稱聲請人多年從事中古車買賣的經驗云云，聲請人也
    一再說明該車在判斷上的困難，但承審法官皆不採納，那煩
    請承審法官或承辦檢察官是否可訪查一些名間技師或其他從
    事中古車買賣之人來證明聲請人所言係為規避罪責所說的推
    諉之詞，倘若只是依照承審法官的自由心證，那承審法官的
    認知是否有偏頗之嫌，聲請人絕對尊重承審法官在司法領域
    的專業，但非司法領域的專業是否也應該在請教有關的專業
    人士後才能做出公正的裁決，爰聲請再審云云。
二、按不得上訴於第三審法院之案件，除刑事訴訟法第420條規
    定外，其經第二審確定之有罪判決，如就足生影響於判決之
    重要證據漏未審酌者，得為受判決人之利益，聲請再審，刑
    事訴訟法第421條定有明文。惟所謂「重要證據」，係指該
    證據就本身形式上觀察，固不以絕對不須經過調查程序為條
    件，但必須顯然可認為足以動搖原有罪確定判決，而為受判
    決人應受無罪、或免訴、或輕於原審所認定之罪名方可，如
    不足以推翻原審所認定罪刑之證據，即非足生影響於原判決
    之重要證據。所謂「漏未審酌」乃指第二審判決前已發現而
    提出之證據，未予審酌而言，苟被捨棄之證據，已於理由內
    敘明其捨棄之理由者，即非漏未審酌。亦即刑事訴訟法第
    421條所規定因「重要證據漏未審酌」而聲請再審者，指該
    證據於案情有重要關係且未經審酌者而言，如證據業經法院
    本其自由心證予以取捨及判斷，僅係對此持相異評價，即不
    能以此為由聲請再審。是如當事人所提出之證據，不足以影
    響判決結果，或第二審法院依調查之結果，本於論理法則、
    經驗法則，取捨證據後，認定事實者，則不包括之（最高法
    院89年度臺抗字第30號裁定意旨參照），是即所謂「有足以
    影響於判決之重要證據漏未審酌為理由」者，必該證據已經
    提出卻漏未審酌，且該證據確為真實，而足以據以認定受判
    決人應受無罪、或免訴、或輕於原審所認定罪名而後可，否
    則如不足以推翻原確定判決所認之罪名，而僅據以爭執原確
    定判決對證據之取捨，仍不能准許再審（最高法院28年度抗
    字第8號、41年度臺抗字第1號、49年臺抗字第72號、35年特
    抗字第21號判例參照）。又法院認為無再審理由者，應以裁
    定駁回之，刑事訴訟法第434條第1項亦有明文。
三、經查：
（一）有關上揭再審聲請意旨（一）及（二）之部分：查原確定
      判決於「理由欄、二、（一）及（二）」所載之內容，僅
      闡述有關再審聲請人以自己名義出賣車牌號碼6383-WA號
      自用小客車予買受人即告訴人李俊良之交易過程，及上開
      自用小客車原係屬車牌號碼6036-PR號自用小客車等情之
      事實認定理由，殊無所謂再審聲請意旨所稱「有使法官誤
      解係再審聲請人為刻意隱瞞上開自小客車為一有瑕疵之泡
      水車輛，而故意變更原車牌號碼」之相關心證認定，此部
      分即屬再審聲請人所空言虛妄而以己意扭曲誤解原確定判
      決此部分之意旨，當與原確定判決有關事實認定不相符合
      。另原確定判決於事實欄所載之內容，係有關再審聲請人
      犯罪事實之記載，乃依據臺灣臺中地方法院檢察署98年度
      偵字第16720號起訴書所載之犯罪事實予以認事用法之判
      斷，並羅列載明於判決書事實欄中，以符合刑事判決書之
      程式，是再審聲請意旨稱「原判決書有關犯罪事實之記載
      過於籠統簡化，致使認定再審聲請人於買賣的過程中潦草
      從事，致有刻意誤導買受人之虞」，同屬再審聲請人對原
      確定判決意旨以己意空言之情事，亦未具體指摘原確定判
      決對此有何違背論理法則、經驗法則之情事，自難該當同
      法第421條之「足生影響於判決之重要證據漏未審酌」之
      再審要件。
（二）有關上揭再審聲請意旨（三）之部分：原確定判決於理由
      欄、二、（三）、（四）、（五）、（六）中載明：「…
      是依被告上開供述，被告經營中古車買賣已有常年之經驗
      ，且於出賣本案車輛與告訴人李俊良之前，確曾檢看後車
      廂底板、引擎及其周邊機件等處，則被告理當無可能未發
      現其所檢視之該車後廂底板有黃土水漬及底盤引擎周邊機
      件鏽蝕等足以辨識判斷為泡水車之情形。依被告於本院自
      承伊於出賣車輛前，已曾自行檢查該車之底盤及引擎等處
      ，以明是否為泡水車等情，被告自無不知該車有前開德國
      萊因公司檢測報告所載之足以判斷為泡水車之後廂底板有
      黃土水漬及底盤引擎周邊機件鏽蝕等事證，被告於本院準
      備程序陳稱伊查看引擎周邊機件時，未看到有鏽蝕之情形
      ，不知所出賣之前開自小客車為泡水車云云，委無可採。
      」、「…證人石玉山於偵查中同時依憑其自身經驗而證述
      ：被告應知這輛車泡過水，因為這輛車的買賣價格低於行
      情，且被告也知道我有換過大、小燈，也就是證明燈裡面
      會起水霧，代表車子曾經泡過水，所以被告應該可以推論
      這輛車曾經泡過水，被告是做中古車的內行人，應該一看
      就知道這輛車的實際狀況是怎樣等語（見偵卷第64頁），
      證人石玉山係基於其自己從事車輛買賣之經驗及與被告接
      洽之過程等基礎事實而為上開證述，且已就其何以認為被
      告知道係泡水車所根據之事證而為陳明，證人石玉山並非
      單純出於個人片面之主觀推測而為前開證述，…依被告從
      事中古車交易之豐富經驗，於出賣前已知悉車體曾更換燈
      件之零件，並曾詳為檢視車輛底盤外觀、引擎等車體狀況
      等情，被告自可明白判定該車輛為有交易瑕疵之泡水車已
      明。」、「…被告與告訴人李俊良達成交易之前，固曾前
      往太谷公司臺中櫻花服務廠檢修，然其檢修之內容為：『
      DSG變速箱油更換』、『自動變速箱油』、『變速箱油蕊
      』、『墊片』、『全車檢查（油水、胎壓檢查）』等項目
      ，並未針對該車是否為泡水車而為檢測，有該公司99年6
      月11日RO-100602號函附之收費維修清單、進廠委修單（
      見原審卷第31、32、34頁）在卷可稽。是依上開太古公司
      臺中櫻花服務廠之維修項目，並無法證明被告於本件交易
      之前，不知該車為泡水車輛。」、「…依被告與告訴人李
      俊良簽訂之汽車委賣合約書內容，特別以手寫註明：『此
      車保證非重大事故、泡水、熔接AB車、贓車』等詞（見警
      卷第13頁），顯然上開4種情形，屬告訴人李俊良特別在
      意之重大交易瑕疵，因而要求被告在合約書另行以手寫之
      方式特別標明，且倘告訴人李俊良果知悉所買入之車輛為
      泡水車，斷然不可能與被告進行交易。基上所述，被告出
      賣上開自小客車與告訴人李俊良之前，既已明知係泡水車
      ，猶予以隱瞞，且在上開汽車委買合約書上註明非泡水車
      ，使告訴人李俊良陷於錯誤，誤信所購入之車輛並非泡水
      車，乃交付價款，被告確有施用詐術而使告訴人李俊良陷
      於錯誤而交付財物之詐欺取財犯行，且主觀上有詐欺取財
      之為自己不法所有意圖。被告前揭所辯，均無可採，本案
      事證明確，被告前揭犯行洵足認定。」（見原確定判決書
      第5頁至第7頁），是原確定判決既已詳為敘明其所認定再
      審聲請人有施用詐術，而使買受人李俊良陷於錯誤而交付
      財物之詐欺取財犯行，且主觀上有詐欺取財之為自己不法
      所有意圖之證據及理由，並說明再審聲請人所辯無隱瞞為
      泡水車不可採之心證綦詳，並無漏未斟酌之情形。再審聲
      請意旨執「以常理經驗再審聲請人若早知悉此車輛為泡水
      車也斷然不可能笨到在合約上註明『此車保證非重大事故
      、泡水、熔接AB車、贓車』，最後合約書也未於交車後取
      回以湮滅證據」云云，係對原確定判決已說明及認事心證
      重行爭執，尚不能以此為由聲請再審。
（三）有關上揭再審聲請意旨（四）之部分：按證據之取捨核屬
      事實審法院之權限，苟其認定之結果，不違反經驗法則、
      論理法則，自難指摘其違法，且適用法律審判，為法官之
      權限，法院如就法律之適用有違誤，亦屬非常上訴之範圍
      ，而非聲請再審之理由，倘聲請再審意旨僅係指摘原確定
      判決因認定事實職權行使之推論過程、證據取捨，違背一
      般經驗法則、論理法則，並非具體指出原確定判決有何重
      要證據漏未斟酌者，即與前開再審要件不合。本件再審意
      旨所指「聲請人說明該車在判斷上的困難，但承審法官皆
      不採納」云云，僅係指摘原確定判決認定再審聲請人明知
      該車係泡水車之推論過程、證據取捨，違背一般經驗法則
      、論理法則之論述，惟未具體指出原確定判決有何重要證
      據漏未斟酌者，與同法第421條之「足生影響於判決之重
      要證據漏未審酌」之要件未合。另指摘「原確定判決應於
      在請教有關的專業人士後才能做出公正的裁決」云云，觀
      其意旨在指摘原確定判決有違反同法第379條第10款「依
      本法應於審判期日調查之證據而未予調查者」之情事。惟
      再審係為原確定判決認定事實錯誤而設之救濟程序，並非
      在糾正原確定判決法律上之錯誤，聲請人據此提起再審，
      亦有誤會。
四、綜上所述，再審聲請人所指再審意旨，均經原確定判決詳細
    說明其採證取捨及心證形成之理由，並無重要證據漏未審酌
    之情。揆諸上開說明，本件再審聲請人所為再審之聲請，不
    符合刑事訴訟法第421條規定。其所提出再審之聲請，自屬
    無理由，應予駁回。
據上論斷，應依刑事訴訟法第434條第1項，裁定如主文。
中    華    民    國   100    年    5     月    9     日
            刑事第十二庭  審判長法  官  康  應  龍
                                法  官  黃  家  慧
                                法  官  楊  真  明
以上正本證明與原本無異。
不得抗告。
                                書記官  李  淑  芬
中    華    民    國   100    年    5     月    9     日